【裁判字號】    97,易,2587
【裁判日期】    971104
【裁判案由】    詐欺
【裁判全文】
臺灣臺中地方法院刑事判決              97年度易字第2587號
公  訴  人  臺灣臺中地方法院檢察署檢察官
被      告  甲○○
                      號
上列被告因詐欺案件，經檢察官聲請簡易判決處刑（聲請案號：
97年度偵字第11126號），經本院豐原簡易庭認不宜逕以簡易判
決處刑（97年度豐簡字第501號），簽由本院刑事庭改依通常程
序審理，判決如下：
    主    文
本件公訴不受理。
    理    由
一、聲請簡易判決處刑意旨略以：被告甲○○可預見一般人收購
    金融帳戶存簿、金融卡等物使用，常與財產犯罪密切相關，
    且取得他人存摺之目的在於收取贓物及掩飾犯行不易遭人追
    查，竟不顧他人所可能遭害之危險，仍以縱若有人持以犯罪
    亦無違反本意之不確定幫助犯意，於民國97年2月13日下午6
    時許，將其向華南商業銀行西臺中分行所申設帳號00000000
    0000號帳戶之存摺、提款卡及密碼，以新台幣（下同）3,00
    0元之代價，交付給某姓名年籍不詳，自稱「王依玲」之女
    子及所屬之詐欺集團使用。嗣該詐欺集團成員取得上開帳戶
    後，即基於共同意圖為自己不法所有之犯意聯絡，於同年月
    26日19時30分許，打電話向乙○○佯稱：因其先前在網路上
    購物，而被誤設定成約定轉帳，需至自動提款機前操作更正
    云云，致乙○○因而陷於錯誤，遂依詐騙團成員之指示至自
    動提款機操作，而將12,912元萬匯至甲○○之上開銀行帳戶
    ，詐欺集團成員隨即將款項提領一空，嗣乙○○發現受騙後
    報警處理，因認被告涉有刑法第30條第1項、第339條第1項
    之幫助詐欺取財罪嫌。
二、按已經提起公訴之案件，在同一法院重行起訴者，應諭知不
    受理之判決，並得不經言詞辯論為之，刑事訴訟法第303條
    第2款、第307條分別定有明文。又訴訟上所謂一事不再理之
    原則，關於實質上一罪或裁判上一罪，亦均有其適用，最高
    法院60年度台非字第77號著有判例可資參照。又所稱同一案
    件包括事實上及法律上同一案件，係指所訴彼此兩案為同一
    被告，其被訴之犯罪事實亦屬同一者而言，至案件是否同一
    ，應從被告與犯罪事實二方面觀察，實質上或裁判上一罪，
    其基本事實或有差異，惟在實體法上作成一罪，刑罰權僅為
    單一，其在法律上之事實關係既屬單一，具有不可分性，則
    檢察官雖僅就其犯罪事實一部起訴，效力仍及於全部，亦不
    失為同一案件，故就想像競合犯等之犯罪事實一部提起公訴
    ，依審判不可分原則，其效力及於全部，其他部分自不得再
    行提起公訴。再者，無管轄權之法院為管轄錯誤判決，並同
    時諭知移送於有管轄權之法院，此為訴訟繫屬之移轉，為訴
    訟關係之改隸，並非訴訟關係之消滅，僅係使欠缺管轄權訴
    訟條件之瑕疵予以補正，受移送之有管轄權法院溯及既往的
    為有合法起訴之法院，即應自為判決，無庸再經配置之檢察
    官重行起訴（司法院院字第2817號解釋、臺灣高等法院暨所
    屬法院84年11月16日法律座談會審查意見參照）。
三、訊據被告於偵查中供承：其於前揭時、地將上開帳戶提供自
    稱「王依玲」之女子使用，並持其帳戶存摺前往銀行提領上
    開款項之事實，且被告所提供之上開帳戶遭詐欺集團用以向
    被害人乙○○詐騙財物等情，亦據被害人乙○○於警詢時證
    述屬實，復有上揭帳戶交易明細表等件在卷可稽。惟查，被
    告於上開時地交付前揭帳戶存摺、提款卡及密碼予前開真實
    姓名年籍不詳之成年女子後，由自稱中華郵政公司「陳主任
    」之詐欺集團成員於97年2月26日18時25分許，在電話中對
    王閔纖佯稱：伊在雅虎奇摩拍賣網站購物後，交易轉帳時誤
    觸約定轉帳設定，將逐月被扣款，請伊依指示操作自動櫃員
    機辦理止付云云，致王閔纖信以為真，陷於錯誤，於同日19
    時28分許，至屏東縣屏東市○○路之華南商業銀行，依詐欺
    集團指示操作自動櫃員機，致轉帳7,000元至被告上開帳戶
    內，旋遭提領一空，而涉有刑法第30條第1項、第339第1項
    之幫助詐欺取財罪之犯行，業經臺灣雲林地方法院檢察署檢
    察官於97年5月9日以97年度偵字第2233、2237號聲請法院逕
    以簡易判決處刑後，於97年5月20日繫屬臺灣雲林地方法院
    以97年度港簡字第133號審理，嗣經該簡易庭認不宜以簡易
    判決處刑，簽由該院刑事庭改依通常程序審理，並以97年度
    易字第645號判決管轄錯誤，移送至有管轄權之本院，經本
    院以97年度易字第3905號審理中（下稱前案），此有前案之
    檢察官聲請簡易判決處刑書、管轄錯誤判決書、前案各卷宗
    及臺灣高等法院被告全國前案紀錄表各1份在卷可稽。本件
    聲請簡易判決處刑意旨認被告涉犯幫助詐欺取財罪嫌所交付
    之帳戶存摺、提款卡及密碼，核與前案所認定之帳戶存摺、
    提款卡及密碼係同一時地所交付之同一帳號帳戶，應認係同
    一幫助行為，而為單一幫助行為，被告雖並未參與詐欺取財
    之犯行，然其顯係就他人之犯罪加以助力，參與刑法第339
    條第1項構成要件以外之行為，核其行為，亦係犯刑法第30
    條第1項、第339條第1項之詐欺取財罪之幫助犯。被告以一
    幫助詐欺之行為，使得詐欺集團分別詐騙前案被害人王閔纖
    、本案被害人乙○○，為一行為觸犯數罪名，屬於一行為侵
    害數法益之同種想像競合犯，應依刑法第55條規定，從一重
    處斷，而有實質上一罪關係，核係同一案件。準此，前案起
    訴之初，受理之臺灣雲林地方法院固無管轄權，然就前案與
    國家法院之訴訟繫屬而言，早在臺灣雲林地方法院受理該案
    時即發生訴訟繫屬，產生訴訟關係，較本案被告被訴之首揭
    幫助詐欺取財犯行於97年6月10日繫屬本院簡易庭之時間為
    先（見97年度豐簡字第501號卷第1頁所示收件章戳），雖臺
    灣雲林地方法院嗣將前案判決管轄錯誤並諭知移送於本院在
    後，然徵諸前揭說明，此僅為訴訟繫屬之移轉，為訴訟關係
    之改隸，並非訴訟關係之消滅，僅係使欠缺管轄權訴訟條件
    之瑕疵予以補正，受移送之本院就前案溯及既往（至97年5
    月20日）的為有合法起訴之法院，仍應認本院就所受移送之
    前案訴訟繫屬在先，本案之訴訟繫屬在後。是以，本件檢察
    官再就被告於相同時、地，將同一帳戶出售予詐欺集團，供
    詐欺集團向被害人乙○○行騙之犯行聲請簡易判決處刑，經
    核被告被訴前後兩案，其犯罪被害人固不相同，惟被告幫助
    之行為單一，為想像競合犯之裁判上一罪之關係，檢察官就
    同一案件向本院聲請簡易判決處刑，並於97年6月10日繫屬
    於本院，尚有未洽，然為免一罪兩判，本院就本案自不得為
    審判，揆諸前揭規定及判決意旨，應諭知被告本件公訴不受
    理之判決，並不經言詞辯論為之。
據上論斷，應依刑事訴訟法第452條、第303條第2款、第307條，
判決如主文。
中    華    民    國    97    年    11    月    4     日
                  臺灣臺中地方法院刑事第五庭
                      審判長法  官  鍾堯航
                            法  官  巫淑芳
                            法  官  吳崇道
上正本證明與原本無異。
如不服本判決，應於收受送達後10日內向本院提出上訴書狀（應
敘述具體理由並附繕本）。
上訴書狀如未敘述理由，應於上訴期間屆滿後20日內補提理由書
於本院。
                            書記官  黃舜民
中    華    民    國    97    年    11    月    4     日


司法院資訊處製作；財團法人民間司法改革基金會備份。
